臺北高等行政法院判決　　　　　　　　　　　　　　　九十年度訴字第四一九五號
　　　　　　　　　　　　　　　.
　　原　　　告　甲○○○
　　訴訟代理人　乙○○
　　被　　　告　財政部臺灣省北區國稅局
　　代　表　人　林吉昌（局長）
　　訴訟代理人　丙○○
右當事人間因綜合所得稅事件，原告不服財政部中華民國九十年四月二日台財訴字第
０九０００一０三八八號訴願決定，提起行政訴訟。本院判決如左：
    主  文
訴願決定及原處分均撤銷。
訴訟費用由被告負擔。
    事  實
壹、事實概要：
  一、原告辦理八十五年度綜合所得稅結算申報時，原申報全年綜合所得總額為新台
      幣（以下同）三六九、二七六元，經受理申報之被告機關認定原告有以下之違
      章行為：
    Ａ、原告漏報當年度之營利、薪資、執行業務所得共計二、一六三、四五七元，
        （其中執行業務所得為二、一六０、０００元，其他項目為三、四五七元）
        違反所得稅法第七十一條第一項規定，乃將上開所得併入原告當年度綜合所
        得額中，故原告當年度之綜合得稅總額為二、五三二、七三三元，應繳之所
        得稅金額為三四０、一五一元。
    Ｂ、經計算後，原告漏繳當年度之所得稅額為三三二、一一九元，違反所得稅法
        第七十一條第一項規定。
  二、被告機關乃以上開違章事實為基礎，作出以下之規制性行政處分：
    Ａ、本稅部分：核定補徵原告稅額三三二、一一九元（應納綜合所得稅額三四０
                  、一五一元，已扣繳八、０三二元）。
    Ｂ、違章部分：依所得稅法第一百十條第一項之規定，按所漏報之所得類別分別
                  處０．二倍及０．五倍之罰鍰計一六六、０００元（計至百元止
                  ）
                  １、其中漏報之執行業務所得二、一六０、０００，按０．五倍
                      處罰。
                  ２、其他五００元之漏報所得，按０．二倍處罰。
                  ３、另有二九五七元之漏報所得不計入漏報稅額計算中。
      ４、計算公式如下：
          ｛(500*0.2)+(2,160,000*0.5)｝/2,165,000*332,119=166.035
  三、原告不服上開行政處分中有關執行業務所得二、一六０、０００元之認定，主
      張：「其配偶乙○○所經營之松柏養護中心，當時訪查現場住院老人只有二十
      人，但後來訪查紀錄表中卻遭更改為三十人，且訪查紀錄表中有收容貧困及路
      倒不收費之老人共計九人，於全年收入額中並未減除」等事實上及法律上理由
      ，申請復查，復查結果未獲變更，提起訴願亦遭決定駁回，原告遂提起本件行
      政訴訟。
貳、兩造聲明：
  一、原告聲明：
      求為判決撤銷原處分及訴願決定。
  二、被告聲明：
      求為判決駁回原告之訴。
參、兩造之爭點：
  一、原告主張之理由：
    Ａ、被告所轄新店稽徵所訪查人員到原告之夫經營之「松柏養護中心現場」訪查
        時，僅有住院二十人（但事後原告承認收費病人為二十一人），及貧困與路
        倒不收費之老人九人，訪查記錄表已有記載，返回被告機關後，卻將訪查記
        錄表改為三十人。此可由檢視訪查記錄表中阿拉伯數字２改為３之痕跡即可
        明瞭。
    Ｂ、至於原告配偶乙○○因未設帳詳細記載收入及支出項目，被告按同業利潤核
        定所得額及罰鍰，原告無異議。
    Ｃ、本案爭執重點在於被告訪查記錄表住院人數二十人改為三十人（但原告也承
        認當次查訪時真正收費之病人為二十一人），請法院明察秋毫。
  二、被告主張之理由：
    Ａ、本稅部分：
      １、涉及本案本稅部分之相關法令：
        ａ、所得稅法第七十一條第一項：
              納稅義務人應於每年二月二十日起至三月底止，填具結算申報書，向
              該管稽徵機關，申報上一年度內構成綜合所得總額或營利事業收入總
              額之項目及數額，以及有關減免、扣除之事實，並應依其全年應納稅
              額減除暫繳稅額、尚未抵繳之扣繳稅額，計算其應納之結算稅額，於
              申報前自行繳納。．．
        ｂ、執行業務所得查核辦法第二條：
              私人辦理之補習班、幼稚園、托兒所、養護、療養院（所），不符合
              免稅規定者，其所得之查核準用本辦法。
        ｃ、執行業務所得查核辦法第八條：
              執行業務者於規定期限內辦理結算申報並能提供證明所得額之帳簿、
              文據調查者，其執行業務所得，應依帳載核實認定。其未依規定提供
              調查者，應依所得稅法第八十三條及同法施行細則第十三條規定訂定
              之收費及費用標準核定其所得額。
      ２、本案之事實認定經過：
        ａ、本件原告辦理八十五年度綜合所得稅結算申報，案經被告機關查得其漏
            報營利、薪資、執行業務所得計二、一六三、四五七元，併課原告當年
            度綜合所得稅，核定當年度綜合所得總額為二、五三二、七三三元，淨
            額二、一二六、八三六元，並發單補徵稅額三三二、一一九元。
        ｂ、而在調查過程中，原告所制作、且由原告配偶乙○○簽名之八十五年度
            醫師執行業務所得訪查記錄表內有記載：「該養護中心平均每月應診病
            患為三十人，三十人中並不包括路倒病人三人及貧困、家人不管六人，
            且平均每人每月收費為二０、０００元」等文字。
        ｃ、被告機關乃按上開訪查記錄表查得之資料，核定原告及其配偶全年度有
            業務收入七、二００、０００元【$20,000*(30+30)/2*12】，又因其未
            能提示帳證供核，經依部頒費用標準（百分之七十）核定其配偶乙○○
            執行業務所得為二、一六０、０００元（業務收入7,200,000*30%）。
            揆諸前揭規定，經核並無違誤，應予維持。
      ３、對原告主張之反駁：
        ａ、原告主張：「其配偶乙○○所經營之松柏養護中心，其住院老人只有二
            十人，並非三十人，但嗣後訪查紀錄表卻遭更改為三十人，且二十人中
            包括由警察送來之貧困及路倒不收費之老人計九人等情」一節。被告反
            駁如下。
        ｂ、按「當事人主張事實須負舉證責任，倘其所提出之證據不足為主張事實
            之證明，自不能認其主張之事實為真實。」為改制前行政法院（現改制
            為最高行政法院）三十六年第十六號判例意旨所明示。
        ｃ、是原告訴稱訪查時住院老人僅填寫二十人，但嗣後訪查紀錄表卻遭更改
            為三十人等語，應由其舉證證明其事，惟原告對此情事並未能提出具體
            事證，以實其說。則被告機關依訪查資料核定其收入，並依部頒費用標
            準百分之七十，核定系爭支執行業務所得，即非無據，原告所訴各節要
            難認為有理。
    Ｂ、罰鍰部分：
      １、涉及本案罰鍰部分之相關法令：
          所得稅法第一百十條第一項：
            納稅義務人已依本法規定辦理結算申報，但對依本法規定應申報課稅之
            所得額有漏報或短報情事者，處以所漏稅額兩倍以下之罰鍰。
      ２、本案之課罰理由：
          原告辦理八十五年度綜合所得稅結算申報時，漏報營利、薪資、執行業務
          所得計二、一六三、四五七元，漏繳所得稅額三三二、一一九元，違反所
          得稅法第七十一條第一項規定，既經被告機關查得，則被告機關除依法核
          定補徵應納稅額三三二、一一九元外，並依同法第一百十條第一項規定，
          處以兩倍以下之罰鍰一六六、０００元，揆諸前揭規定，並無不合。
肆、本院依職權訊問證人林鴻義（為被告機關所屬新店稽徵所職員，即本案實際查訪
    原告之夫經營之「松柏養護中心現場」之承辦人員）查訪表之制作經過。
    理  由
壹、兩造爭執之要點：
  一、本件原告申報其八十五年度之個人綜合所得稅後，事後經被告機關查得其配偶
      乙○○（與原告合併申報所得稅）在當年度中曾在台北縣五股鄉○○路○段四
      六號五樓經營「松柏養護中心」，而有執行業務收入，但原告漏末申報（除此
      之外，原告另有五００元及二九五七元之收入也漏報，但不在本案之爭執範圍
      ）。乃由被告機關所屬新店稽徵所派員於八十七年間二次（上半年度與下半年
      度各一次）前往上開「松柏養護中心」查訪，並依查訪所得之資料，認定「松
      柏養護中心」上下年度二期，均有三十個病患，平均每位病患每月收費二０、
      ０００元，因此依執行業務所得查核辦法第二條、第八條及所得稅法第八十三
      條與所得稅法施行細則第十三條之規定，推計認定原告之夫在八十五年度有執
      行業務所得二、一六０、０００元（計算方式為【20,000*(30+30)/2】*30%=
      2,160,000，乘以百分之三十，乃是因為依據財政部頒之費用標準，以收入之
      百分之七十來計算營業成本，剩餘的百分之三十才是淨所得）漏未申報。並在
      此事實基礎下，重新計算原告當年度應繳之所得稅金額為三四０、一五一元。
      漏繳之所得稅金額為三三二、一一九元。因此為以下之規制性處分：
    Ａ、補徵本稅三三二、一一九元。
    Ｂ、課處漏稅罰一六六、０００元（計至百元止，其項目及計算公式詳「事實欄
        」壹、事實概要，二以下之記載）。
  二、原告則僅爭執上述推計執行業務所得之推計基礎事實，而主張八十七年度之二
      次查訪中，有一次查訪之人數，在扣除路倒、貧困及家人不管之九名病人後，
      實際收費之病人僅有二十一人，但被告機關所屬職員卻將查訪表上之人數從原
      來之「二十人」私自塗改為「三十人」且註明該三十人不包括「不收費人數」
      ，因此造成推計基礎之不當擴張，要求查明推計所憑之基礎事實。
貳、本院之判斷：
  一、按原告以上之事實主張，業經本院依職權訊問證人林鴻義查明無誤，應堪信為
      真實，則原告主張被告為本件原告之夫乙○○八十五年度執行業務所得之推計
      時，其推計基礎有錯誤，即屬有據，應堪採信。
  二、而將此次查訪所得之正確推計基礎事實，按照原來之計算公式來計算，乙○○
      當年度之執行業務所得應為一、八三六、０００元（【20,000*(21+30)/2】
      *30%= 1,836,000），而被告原來之認定即有違誤。
  三、上開原告之所得既然改變，其本稅部分因為牽涉稅率級距之改變，而漏稅罰部
      分，更涉及裁量問題，本院無從自為認定，亦必要發回被告機關重為決定。
參、綜上所述，本件原處分自有不當，訴願決定未予糾正，亦有未洽，原告訴請撤銷
    自屬有據，應予准許，爰併予撤銷之，並發回被告機關重為決定。
據上論結，本件原告之訴為有理由，爰依行政訴訟法第九十八條第三項前段，判決如
主文。
中　　華　　民　　國　　　九十一　　年　　　六　　　　月　　　十九　　　日
                                  臺北高等行政法院  第五庭
                                            審判長  法  官　張瓊文
      　　　　　　　　　　　　　　　　　　　　      法　官　黃清光
      　　　　　　　　　　　　　　　　　　　　      法　官　帥嘉寶
右為正本係照原本作成。
如不服本判決，應於送達後二十日內，向本院提出上訴狀並表明上訴理由，如於本判
決宣示後送達前提起上訴者，應於判決送達後二十日內補提上訴理由書（須按他造人
數附繕本）。
中　　華　　民　　國　　　九十一　　年　　　六　　　　月　　　十九　　　日
                                                    書記官  林麗美
